【裁判字號】    99,交聲,317
【裁判日期】    991115
【裁判案由】    聲明異議
【裁判全文】
臺灣屏東地方法院交通事件裁定         99年度交聲字第317號
原處分機關  交通部公路總局高雄區監理所屏東監理站
異  議  人
即受處分人  甲○○
上列受處分人因違反道路交通管理處罰條例事件，對於交通部公
路總局高雄區監理所屏東監理站民國99年7 月16日所為之處分（
原處分案號：屏監違字第裁82-V00000000號）聲明異議，本院裁
定如下：
    主  文
異議駁回。
    理  由
一、原處分意旨略以：異議人即受處分人甲○○於民國99年6 月
    17日15時30分許，駕駛車牌號碼WL-3258 號自用小貨車，在
    屏東縣潮州鎮○○路212 前，因有駕駛執照吊扣期間駕駛小
    型車之違規情事，為警掣單舉發，嗣原處分機關即交通部公
    路總局高雄區監理所屏東監理站認異議人上開情形，違反道
    路交通管理處罰條例第21條第1 項第5 款規定，裁處罰鍰新
    臺幣（下同）9,000 元，並應吊銷大客車職業駕駛執照，及
    1 年內不得考領駕駛執照等語。
二、聲明異議意旨詳如附件聲明異議狀所載。
三、按「汽車駕駛人，有下列情形之一者，處6,000 元以上12,0
    00元以下罰鍰，並當場禁止其駕駛：五、駕駛執照吊扣期間
    駕駛小型車」、、「汽車駕駛人，曾依本條例其他各條規定
    吊銷駕駛執照者，1 年內不得考領駕駛執照。」、「汽車駕
    駛人，因違反本條例及道路交通安全規則之規定，受吊銷駕
    駛執照處分時，吊銷其持有各級類車之駕駛執照」，道路交
    通管理處罰條例第21條第1 項第5 款、第4 項、第67條第3
    項、第68條第1 項分別定有明文。
四、查異議人前於97年9 月15日23時26分許，在新竹市○○路與
    西門街口，因有汽車駕駛人酒精濃度超過規定標準之違規情
    事，為警製單舉發，嗣後並經臺灣新竹地方法院檢察署檢察
    官以97年度速偵字第2186號為緩起訴處分確定，而交通部公
    路總局新竹區監理所新竹監理站亦裁處異議人罰鍰45,000元
    ，及吊扣職業客車駕駛執照12個月與施以道路交通安全講習
    。惟異議人就該裁處向臺灣新竹地方法院聲明異議，該院以
    98年度交聲字第728 號裁定，就罰鍰處分部分予以撤銷，另
    就裁處吊扣異議人職業客車駕駛執照及施以道路交通安全講
    習之處分均已裁定駁回，異議人及交通部公路總局新竹區監
    理所新竹監理站均未提起抗告後確定之情，為異議人所不爭
    執，並有臺灣新竹地方法院98年度交聲字第728 號裁定、異
    議人於98年10月12日出具之聲明異議狀、交通部公路總局新
    竹區監理所新竹監理站於98年9 月29日所為之違反道路交通
    管理事件裁決書（處分案號：竹監新三字第裁51-E00000000
    號）、臺灣新竹地方法院檢察署檢察官97年度速偵字第2186
    號緩起訴處分書在卷可考（見本院卷第14至16、22至24、26
    至27頁），是上開事實堪信為真正。從而，異議人明知其仍
    於吊扣駕駛執照期間，竟於99年6 月17日15時30分許，仍逕
    自駕駛小型車上路，其確有於駕駛執照吊扣期間駕駛小型車
    之違規情事，應堪以認定。
五、至異議人固以交通部公路總局新竹區監理所新竹監理站於98
    年9 月29日所為之違反道路交通管理事件裁決書所為之處分
    乃係違法無效，臺灣新竹地方法院所作成之裁定對於本案並
    無拘束效力等語置辨。惟按行政處分除自始無效外，在未經
    撤銷、廢止或未因其他事由而失其效力前，其效力繼續存在
    。又有效之先前行政處分成為後行政處分之構成要件事實之
    一部分時，則該先前之行政處分因其存續力而產生構成要件
    效力。再者，當事人如以後行政處分為訴訟客體，而非以有
    效之先前行政處分為訴訟客體，提起行政訴訟時，則該先前
    行政處分之實質合法性，並非該受訴行政法院審理之範圍（
    最高行政法院97年度判字第1086號判決可資參照）。職是，
    前開交通部公路總局新竹區監理所新竹監理站於98年9 月29
    日所為之違反道路交通管理事件裁決書，迄今未經撤銷，其
    效力自仍繼續存在，本於前揭行政處分構成要件效力理論，
    本院尚應受其拘束；此外，本件異議人既以後行政處分為訴
    訟客體（即原處分機關於99年7 月16日所為之處分），則交
    通部公路總局新竹區監理所新竹監理站裁決之實質合法性，
    亦非本院所得審究之標的。故異議人前開所辯，洵屬無據，
    本院礙難憑採。
六、本院併予敘明部分：
（一）按汽車駕駛人飲用酒類或其他類似物後，其吐氣所含酒精
      濃度超過每公升0.25毫克，不得駕車；駕駛汽車經測試檢
      定酒精濃度超過標準，處汽車駕駛人罰鍰15,000元以上60
      ,000元以下，並當場移置保管該汽車及吊扣駕駛執照1 年
      ，道路交通安全規則第114 條第2 款、道路交通管理處罰
      條例第35條第1 項第1 款分別定有明文。經查，異議人於
      前開時、地為警舉發「酒後駕車」違規，並經交通部公路
      總局新竹區監理所新竹監理站裁處吊扣職業客車駕駛執照
      12個月及施以道路交通安全講習等情業如前述，惟查：
    (1)道路交通管理處罰條例第35條第1 項僅規定「吊扣其駕駛
      執照1 年」，並未明定其駕駛執照之種類，則有關吊扣、
      吊銷駕駛執照處分效力與執行方式之法令依據，當係依據
      道路交通管理處罰條例第68條規定，而該條業於94年12月
      14日修正公布，並自95年3 月1 日施行。修正前之道路交
      通管理處罰條例第68條原規定：「汽車駕駛人，因違反本
      條例及道路交通安全規則之規定，受吊扣或吊銷駕駛執照
      處分時，吊扣或吊銷其持有各級車類之駕駛執照」，其立
      法意旨在於違規行為對道路交通秩序之維持及道路交通安
      全已生較大之影響，故規定吊扣或吊銷其持有各級車類之
      駕駛執照，以限制其繼續駕車行駛道路之權利，其係屬駕
      駛行為之限制，並不因所持駕駛執照種類不同而有所差異
      。惟因考量原條文將違法或違規駕駛人所持有各級車類之
      駕駛執照一併吊銷或吊扣，失之過苛，對於人民工作與生
      活影響過鉅，有違比例原則，經與交通部協商後，乃將其
      中「受吊扣處分者，吊扣其持有各級車類之駕駛執照」部
      分之規定刪除，則修正後道路交通管理處罰條例第68條之
      規定，既已刪除「吊扣」等字，而僅餘「吊銷」等字，依
     「 明示其一，排除其他」之法理，該條應係明示排除「吊
      扣駕駛執照處分時，吊扣其持有各級車類之駕駛執照」之
      規定，而僅餘「吊銷駕駛執照處分時，始吊銷其持有各級
      車類之駕駛執照」之規定，而限縮修正前條文之適用範圍
      。循此以觀，駕駛人違反道路交通管理處罰條例第35條第
      1 項第1 款之規定而受吊扣駕駛執照處分時，依修正後同
      法第68條規定並參照其修正意旨，應僅得吊扣違規或違法
      當時駕駛車類之駕駛執照，否則將造成同一違規或違法行
      為，因受處分人持有駕駛執照種類之不同，而異其處分之
      結果。況酒醉駕車行為係製造法所不容許之風險，以風險
      製造之立場觀之，並不因駕駛車輛種類之不同，而有所差
      別，但從風險實現之觀點而言，酒醉駕駛車類之不同，其
      對於交通安全衍生之實害結果也有所差異，如駕駛人駕駛
      低一級之車類違反本條例之規定時，不論其所造成之實害
      結果，而一律吊扣駕駛人所持有之各類駕照，亦有違相同
      事件相同處理，不同事件不同處理之平等原則（臺灣高等
      法院暨所屬法院97年法律座談會刑事類提案第40號討論暨
      審查意見參照）。
    (2)參諸上開道路交通管理處罰條例第68條之修正過程與修正
      理由（該條另於99年9 月1 日再行修正施行），行為人有
      道路交通管理處罰條例第35條第1 項第1 款所規定之違規
      行為，須吊扣駕駛執照時，應僅能吊扣行為人違法或違規
      當時駕駛車輛所憑之駕駛執照，不得再吊扣行為人所持有
      、與駕駛違規車輛無關之其他各級車類駕駛執照至明。
（二）按諸前揭所述，交通部公路總局新竹區監理所新竹監理站
      竟仍裁處吊扣異議人職業客車駕駛執照12個月，於法尚有
      未恰。然該處分雖以確定，惟尚得依行政程序法第117 條
      之規範意旨，另案為妥適處分，以資適法，併予敘明之。
七、應依道路交通管理處罰條例第87條第2 項、道路交通事件處
    理辦法第18條規定，裁定如主文。
中    華    民    國    99    年    11    月    15    日
                  交通法庭      法  官  羅森德
以上正本證明與原本無異。
如不服本裁定應於收受送達後5 日內向本院提出抗告書狀敘述抗
告之理由抗告於臺灣高等法院高雄分院。
中    華    民    國    99    年    11    月    15    日
                                書記官  盧姝伶

司法院資訊處製作；財團法人民間司法改革基金會備份。
